臺灣高雄地方法院刑事附帶民事訴訟判決　　　　　　九十三年度附民字第一三四號
　　原　　　告　己○○
　　被　　　告　乙○○
　　　　　　　　戊○○
　　　　　　　　甲○○
　　　　　　　　丙○○
　　　　　　　　丁○○
右列被告等因洗錢防制法等案件（本院九十二年度訴字第二三六一號），經原告提起
附帶民事訴訟，請求損害賠償，本院判決如左：
    主  文
被告乙○○、戊○○、甲○○應連帶給付原告新台幣貳佰柒拾壹萬玖仟陸佰伍拾捌元
，及自民國九十三年六月二十三日起至清償日止，按週年利率百分之五計算之利息。
原告其餘之訴駁回。
本判決第一項於原告以新台幣玖拾萬元供擔保後，得假執行。
原告其餘假執行之聲請駁回。
    事實及理由
一、原告起訴主張：被告乙○○、戊○○、甲○○、丙○○、丁○○等五人所屬之犯
    罪集團，分別於民國九十二年四月十一日及同月十四日，連續假借國稅局退稅之
    名義，指示原告操作自動櫃員機，以致原告將其在世華銀行及交通銀行（世華銀
    行帳號：000000000000號、交通銀行帳號：0000000000
    00號）帳戶內原有之存款新台幣（下同）二百七十一萬九千五百五十元，以轉
    帳方式匯入附表所示之「王佑靈」及「王詩偉」等二人之人頭帳戶內，含手續費
    一百零八元在內，合計遭詐騙二百七十一萬九千六百五十八元，而被告乙○○、
    戊○○、甲○○、丙○○、丁○○等五人涉犯上開常業詐欺及以洗錢為常業之犯
    行，業經臺灣高雄地方法院檢察署檢察官提起公訴，爰依侵權行為之法律關係，
    提起本件刑事附帶民事訴訟，請求被告等五人連帶負損害賠償之責。並聲明：被
    告乙○○、戊○○、甲○○、丙○○及丁○○等五人應連帶給付原告二百七十一
    萬九千六百五十八元，及自九十三年六月二十三日起至清償日止，按週年利率百
    分之五計算之利息；並願供擔保，請准宣告假執行。
二、被告乙○○、戊○○、甲○○、丙○○、丁○○等五人則以：伊等五人當時均尚
    未加入該詐騙集團，原告遭該集團成員詐騙與伊等五人無關，自不應負損害賠償
    責任。並聲明：請求駁回原告之訴及假執行之聲請。
三、按因故意或過失，不法侵害他人之權利者，負損害賠償責任；而數人共同不法侵
    害他人之權利者，連帶負損害賠償責任，民法第一百八十四條第一項前段及同法
    第一百八十五條第一項分別定有明文。次按因犯罪而受損害之人，於刑事訴訟程
    序得附帶提起民事訴訟，對於被告及依民法負賠償責任之人，請求回復其損害；
    且附帶民事訴訟之判決，應以刑事訴訟判決所認定之事實為據，亦經刑事訴訟法
    第四百八十七條第一項及同法第五百條前段所明文規定。
四、經查：本件原告起訴主張被告乙○○、戊○○、甲○○等三人，係屬「假退稅、
    真詐財」詐騙集團之成員，並於附表所示之時間，共同基於以詐欺及洗錢為常業
    之犯意聯絡，由該集團之成員假冒國稅局人員名義，向原告佯稱：有退稅款項云
    云，致使原告誤信為真，而陷於錯誤，依照該集團成員之指示操作自動櫃員機，
    而連續將附表所示之款項共計二百七十一萬九千五百五十元匯入附表所示之人頭
    帳戶內等事實，業經本院九十二年度訴字第二三六一號刑事判決判處被告乙○○
    、戊○○、甲○○等三人有罪在案，並有原告提出之自動櫃員機交易明細表四紙
    ，以及刑事案件報案三聯單、轉出明細、世華銀行存摺、交通銀行存摺各一份為
    證，堪認原告此部分之主張為真，而原告於附表所示之時間，分別匯出六筆款項
    ，每筆匯款之手續費為十八元，合計共一百零八元，亦有原告提出之前揭自動櫃
    員機交易明細在卷可參，匯款之手續費固然並非被告乙○○、戊○○及甲○○之
    犯罪所得，然原告之支付一百零八元之手續費，卻係因被告乙○○、戊○○、甲○○所屬犯罪集團成員施用詐術之結果，堪認原告所受之手續費損失與被告乙○○、戊○○及甲○○實施常業詐欺以及常業洗錢罪之侵權行為間，間具有相當因
    果關係，又負損害賠償責任者，除法律另有規定或契約另有訂定外，應回復他方
    損害發生前之原狀，因回復原狀而應給付金錢者，自損害發生時起，加給利息，
    民法第二百十三條第一項、第二項定有明文，原告連續於九十二年四月十一日及
    同月十四日，接獲被告乙○○、戊○○及甲○○所屬犯罪集團之成員，假借國稅
    局退稅之名義，施以詐術，並分別於同月十一日、十二日及十四日共計匯款二百
    七十一萬九千五百五十元，含手續費之損失一百零八元，共計二百七十一萬九千
    六百五十八元，已如前述，則參照上開條文，原告至遲於九十二年四月十四日即
    得請求被告乙○○、戊○○及甲○○等三人，就渠等應負之損害賠償責任，加給
    利息，是原告依據侵權行為之法律關係請求被告乙○○、戊○○、甲○○等三人
    連帶給付二百七十一萬九千六百五十八元及自九十三年六月二十三日（即被告戊○○、甲○○收受附帶民事起訴狀繕本之日，另被告乙○○部分，則早於同月十
    八日即已合法送達附帶民事起訴狀）起至清償日止，按週年利率百分之五計算之
    利息部分，洵屬有據，應予准許。至被告丙○○及丁○○係分別於九十二年四月
    十五日及同年六月三日，始透過被告乙○○引進而加入該假冒國稅局名義詐騙之
    犯罪集團，亦據本院九十二年度訴字第二三六一號刑事判決認定無誤，則原告遭
    該集團詐騙之時間為九十二年四月十一日及同月十四日，既然係在被告丙○○及
    丁○○加入該詐騙集團之前，尚難認被告丙○○及丁○○涉犯常業詐欺及以洗錢
    為常業罪行，與本件原告所受之損害有何因果關係，自難令被告丙○○及丁○○
    就原告所受損失負損害賠償之責，是原告請求被告丙○○及丁○○應連帶給付二
    百七十一萬九千六百五十八元及自九十三年六月二十三日起至清償日止，按週年
    利率百分之五計算之利息，為無理由，應予駁回。
五、原告另陳明願供擔保，請准為假執行之宣告，經核原告勝訴部分，要無不合，爰
    酌定相當之擔保金額准許之；至原告敗訴部分，其假執行之聲請，即失所附麗，
    應予駁回。
據上論斷，原告之訴為一部有理由，一部無理由，應依刑事訴訟法第五百零二條第一
項、第二項、第四百九十一條第十款、民事訴訟法第三百九十條第二項，判決如主文
。
中    華    民    國    九十三    年      七      月        三十        日
                                  臺灣高雄地方法院刑事第十一庭
                                      審判長法  官  徐美麗
                                            法  官  鄭詠仁
                                            法  官  高增泓
右正本證明與原本無異。
如不服本判決，非對於刑事判決有上訴時，不得上訴，並應於送達後十日內，向本院
提出上訴狀。
                                            書記官  林慧芬
中    華    民    國    九十三    年      八      月        二    日
附表：己○○遭詐騙集團詐騙之時間、匯款金額、匯入帳戶
┌────┬────┬───────────┬────────┬──────┐
│詐騙時間│匯款時間│  詐騙金額（新台幣）  │ 匯入之人頭帳號 │ 備      註 │
├────┼────┼───────────┼────────┼──────┤
│九十二年│九十二年│九萬九千八百六十九元  │戶名：王佑靈    │台北市政府│
│四月十日│四月十一│                      │局號：0000000   │  警察局信義│
│十五時許│日      │                      │帳號：0000000   │  分局受理刑│
│        ├────┼───────────┼────────┤  事案件報案│
│        │九十二年│九萬九千八百六十九元│戶名：王佑靈    │  三聯單。  │
│        │四月十二│四萬三千八百十一元  │局號：0000000   │假退稅受騙│
│        │日      │                      │帳號：0000000   │  過程及轉出│
├────┼────┼───────────┼────────┤  明細。    │
│九十二年│九十二年│九萬九千八百六十九元  │戶名：王佑靈    │世華、交通│
│四月十四│四月十四│                      │局號：0000000   │  銀行存摺影│
│日      │日      │                      │帳號：0000000   │  本各一紙。│
│        │        ├───────────┼────────┤自動櫃員機│
│        │        │一百九十九萬九千八百│戶名：王詩偉    │  交易明細表│
│        │        │  六十一元            │聯邦銀行帳號：  │  四紙。    │
│        │        │三十七萬六千二百六十│000000000000    │            │
│        │        │  三元                │                │            │
├────┴────┴───────────┴────────┴──────┤
│合計：二百七十一萬九千五百五十元（不含手續費一百零八元）                  │
└─────────────────────────────────────┘
